【裁判字號】    99,家小上,1
【裁判日期】    990628
【裁判案由】    分割遺產
【裁判全文】
臺灣屏東地方法院民事判決            99年度家小上字第1 號
上  訴  人  己○○
訴訟代理人  乙○○
視      同
上  訴  人  丙○○○
            甲○○○
            戊○○
            辛○○
            庚○○
被上訴人    丁○○○
上列當事人間請求分割遺產事件，上訴人對於中華民國98年7 月
29日本院98年度家小字第2 號第一審民事判決提起上訴，本院第
二審合議庭判決如下：
    主      文
原判決廢棄，發回原審法院。
    事實及理由
一、上訴人己○○上訴意旨略以：兩造前曾書立同意書，授權上
    訴人己○○全權管理被繼承人之遺產，一致對外處理包含分
    割與否，是兩造間定有不分割之協議，故伊不同意分割等語
    ，並請求廢棄原判決，並將被上訴人於原審之訴駁回等語。
二、按應適用通常訴訟程序或簡易訴訟程序事件，而第一審法院
    行小額程序者，第二審法院得廢棄原判決，將該事件發回原
    法院。但第436 條之8 第4 項之事件，當事人已表示無異議
    或知其違背或可得而知其違背，並無異議而為本案辯論者，
    不在此限。前項情形，應予當事人陳述意見之機會，如兩造
    同意由第二審法院繼續適用小額程序者，應自為裁判。第1
    項之判決，得不經言詞辯論為之，民事訴訟法第436 條之26
    定有明文。
三、經查：
  (一)本件被上訴人在第一審主張被繼承人陳明和於民國79年11月
    17日死亡，兩造係其子女，均為其繼承人。被繼承人陳明和
    遺有如原審判決附表一所示之財產，依法由兩造公同共有，
    惟兩造無法協調分割方式，自無法協議分割，又係爭土地並
    無法律禁止分割或兩造定有不分割之約定，被上訴人就遺產
    之分割方式主張按各繼承人之應繼分比例保持共有，為此依
    民法第1164條規定訴請分割遺產。故聲明求為：兩造之被繼
    承人陳明和所遺如原審判決附表一所示之財產准予分割，其
    分割方法按應繼分比例各7 分之1 保持共有。其訴訟標的價
    額經核雖為新臺幣（下同）78,139元，未逾10萬元，惟依其
    訴顯係基於分割遺產而有所請求，而不屬於民事訴訟法第43
    6 條之8 第1 項之適用小額程序事件範圍，而應適用簡易程
    序，原審客觀上逕適用小額程序審理並判決，依法即有違誤
    。依上開規定，本件除當事人合意繼續適用小額程序，第二
    審法院得自為裁判外，為保障當事人之程序利益，第二審法
    院得廢棄原判決，將該事件發回原法院。
  (二)兩造於本院審理中，上訴人己○○及庚○○已陳明不同意由
    本院繼續適用小額程序，有本院99年6 月8 日準備程序筆錄
    附卷可參，則兩造間並無合意繼續適用小額程序之合意甚明
    。從而，在本件訴訟本應適用簡易程序，而原審客觀上誤適
    用小額程序並為准予分割遺產之判決下，為維持當事人實體
    及審級之利益，自有廢棄原判決，將事件發回原審法院之必
    要。爰不經言詞辯論，將原判決廢棄，並將本件發回原審法
    院。
四、據上論結，本件上訴為有理由，依民事訴訟法第436 條之26
    第1項前段，判決如主文。
中    華    民    國    99    年    6     月    28    日
                  家事法庭  審判長法  官  趙家光
                                  法  官  朱盈吉
                                  法  官  林雅莉
正本證明與原本無異。
不得上訴。
中    華    民    國    99    年    6     月    29    日
                                  書記官  胡世瑩

司法院資訊處製作；財團法人民間司法改革基金會備份。
